【裁判字號】    94,上,339
【裁判日期】    951205
【裁判案由】    損害賠償
【裁判全文】
臺灣高等法院臺中分院民事判決           94年度上字第339號
上  訴  人
即被上訴人  丙○○
            庚○○
            戊○○
共      同
訴訟代理人  歐東洋律師
被  上訴人
即  上訴人  乙○○
訴訟代理人  甲○○
被  上訴人  辛○○
            華峰汽車貨運有限公司
法定代理人  丁○○
訴訟代理人  己○○
                        24號.
            許燦奎律師
上列當事人間請求損害賠償事件，上訴人對於中華民國94年8月4
日臺灣彰化地方法院第一審判決（94年度訴字第218號）提起上
訴，於民國95年11月21日言詞辯論終結，本院判決如下：
    主  文
一、原判決關於(一)命乙○○給付丙○○超過新台幣陸拾伍萬捌仟
    零肆拾肆元本息及該部分假執行宣告。(二)駁回丙○○、庚○
    ○、戊○○下列第三項之訴部分。(三)訴訟費用之裁判均廢棄
    。
二、上開(一)廢棄部分丙○○在第一審之訴及假執行之聲請駁回。
三、辛○○、華峰汽車貨運有限公司應與乙○○連帶給付丙○○
    新台幣拾伍萬伍仟玖佰柒拾元、庚○○新台幣陸萬零柒佰
    玖拾捌元、戊○○新台幣貳萬肆仟壹佰零貳元及均自民國九
    十四年三月三十一日起至清償日止按年利率百分之五計算之
    利息。
四、其餘上訴駁回。
五、第一、二審訴訟費用由乙○○負擔十分之六，辛○○、華峰
    汽車貨運有限公司負擔十分之三，其餘由丙○○、庚○○、
    戊○○負擔。
    事實及理由
一、上訴人即被上訴人丙○○、庚○○、戊○○等三人（以下簡
    稱丙○○等三人）於原審起訴主張上訴人即被上訴人乙○○
    飲酒後於民國93年9月8日凌晨5時30分駕駛8L-1959號自用小
    客車附載庚○○、戊○○及丙○○之女劉怡君等，沿彰化縣
    花壇鄉○○路由北往南行駛，途經該路2段789號前，突有受
    僱於被上訴人華峰汽車有限公司（下稱華峰公司)為司機之
    被告辛○○於飲酒後駕駛華峰公司所有181-GK營業大貨車自
    中山路2段789號內駛出右轉，致乙○○所駕駛之自用小客車
    因閃避不及而擦撞辛○○所駕駛的營業大貨車後，失控往前
    衝撞路邊圍牆，造成庚○○受有臉部及左手撕裂傷、左下肢
    擦傷等傷害，戊○○受有右肩瘀傷、下腹部鈍傷及左側腰部
    挫傷等傷害，劉怡君受有嚴重頭部外傷、腦挫傷等傷害，而
    於送醫後不治死亡。乙○○、辛○○對於本件車禍之發生，
    均有過失，而華峰公司則為辛○○的僱用人，依民法第184
    條第1項前段、第185條第1項前段、第188條第1項、第192條
    第1、2項、193條第1項、第194條及195條第1項規定，被告
    等對於原告等因此所受的損害，即應連帶負損害賠償責任。
    茲因丙○○等受有下述損害：(一)丙○○部分：1.醫療費用的
    損害：被害人劉怡君因本件車禍受傷，計支出醫療費用新台
    幣15,341元。2.看護費的損害：被害人劉怡君車禍傷重，需
    人日夜全程照料，因自93年9月8日起至同年月28日止聘請專
    人看護，看護費每日2千元，計支出4萬元。3.殯葬費的損害
    ：被害人劉怡君因本件車禍受傷後死亡，丙○○支出殯葬費
    258,410元。4.扶養費的損害：被害人劉怡君為丙○○之女
    ，對於丙○○負法定扶養義務，丙○○自得請求乙○○、辛
    ○○、華峰公司等賠償扶養費的損害。因丙○○是49年9月
    17日出生，車禍發生當時年43歲11月又10日，以44歲計算，
    依89年台閩地區女性簡易生命表所載，尚有39.93年餘命，
    扣除60歲退休前有16年工作能力，故得受扶養期間為23年。
    如按92年彰化縣平均每人每年最終消費支出金額151,498元
    計算，丙○○在可受扶養期間所需的扶養費即為1,513,456
    元。因丙○○尚有庚○○為扶養義務人，故被告等應給付2
    分之1的扶養費，即756,728元。5.精神慰撫金：被害人劉怡
    君為丙○○之女，母女二人相依為命，感情甚篤，豈料劉怡
    君因本件車禍喪生，從此陰陽兩隔，丙○○所受之精神上痛
    苦，實非筆墨所能形容，爰請求慰撫金300萬元。合計丙○
    ○所受的損害及繼承被害人劉怡君所受的損害為4,070,479
    元。(二)庚○○部分：1.醫療費用的損害：庚○○因本件車禍
    受傷，計支出醫療費用2,660元。2.精神慰撫金：庚○○因
    本件車禍致臉部受有撕裂傷，需進行縫合手術，日後恐在臉
    上留下疤痕，影響容貌，所受精神上痛苦，實不可言喻，爰
    請求慰撫金50萬元。合計庚○○所受的損害為502,660元。
    (三)原告戊○○部分：1.醫療費用的損害：戊○○因本件車禍
    受傷，計支出醫療費用340元。2.精神慰撫金：戊○○因本
    件車禍受傷，受有精神上痛苦，亦不言可喻，爰請求慰撫金
    20萬元。合計戊○○所受的損害為200,340元。爰依法提起
    本訴等語，並聲明請求連帶給付原告丙○○、庚○○、戊○
    ○依序各4,070,479元、502,660元、200,340元，及均自起
    訴狀繕本送達被告等之翌日起，至清償日止，按週年利率5%
    計算的利息，且願意提供擔保，聲請宣告假執行。
二、乙○○辯稱辛○○所駕駛的營業大貨車於右轉進入中山路時
    ，車子尚未轉正，就與乙○○所駕駛的自用小客車發生車禍
    。且乙○○當時雖有喝酒，但未酒醉，也未超速。又被害人
    劉怡君及庚○○、戊○○明知乙○○有喝酒，仍請託乙○○
    開車，也有過失。另外被告乙○○實在沒有能力賠償如原告
    等所請求的金錢等語。
三、華峰公司及辛○○則辯稱乙○○駕駛的自用小客車是於辛○
    ○所駕營業大貨車右轉進入中山路外側車道往南行駛十餘公
    尺後，因未保持安全距離，且以每小時高達100公里的速度
    行駛，才自後追撞辛○○所駕大貨車肇事。故本件車禍的發
    生，完全是因乙○○之過失所致，與辛○○有無喝酒無關，
    辛○○自無過失，當不負損害賠償責任，華峰公司亦不負連
    帶損害賠償之責。又被害人劉怡君及庚○○、戊○○搭乘乙
    ○○所駕駛的自用小客車，於法律上乙○○即為被害人劉怡
    君及庚○○、戊○○的使用人，則彼等即應與乙○○負同一
    過失責任，不得將其使用人所造成的損害轉嫁給辛○○及華
    峰公司。此外，辛○○因本件車禍涉犯業務過失致死犯行，
    亦經台灣彰化地方法院檢察署檢察官以94年度調偵字第16、
    17號處分不起訴等語。
四、原審判決命乙○○給付原告丙○○、庚○○、戊○○依序各
    812,799元、162,128元、64,272元，及均自94年3月31日（
    起訴狀繕本送達被告翌日）起，至清償日止，按週年利率5%
    計算的利息，而駁回丙○○等三人其餘之訴。丙○○等三人
    及乙○○不服上訴。
    丙○○等三人聲明：甲、上訴聲明：(一)原判決不利於上訴人
    部分廢棄。(二)上廢棄部分，被上訴人乙○○應再給付上訴人
    丙○○、庚○○、戊○○各新台幣（下同）801,642元、
    340,532元、136,068元，及均自民國94年3 月31日起至清償
    日止，按週年利率百分之五計算之利息。(三)被上訴人辛○○
    及被上訴人華峰汽車貨運有限公司就原審判決上訴人等勝訴
    部分及前開第2項聲明部分，應負連帶給付責任。(四)第一、
    二審訴訟費用由被上訴人連帶負擔。(五)上訴人願供擔保請准
    宣告假執行。乙、答辯聲明：(一)上訴駁回。(二)第二審訴訟費
    用由上訴人負擔。
    乙○○聲明：甲、上訴聲明：(一)原判決關於乙○○敗訴部分
    廢棄。(二)上開廢棄部分，對造在原審之訴駁回。乙、答辯聲
    明：(一)駁回對造上訴。(二)訴訟費用由對造負擔。
    被上訴人華峰公司及辛○○聲明：(一)上訴駁回。(二)訴訟費用
    由上訴人負擔。
五、丙○○等三人主張乙○○飲酒後於93年9月8日凌晨5時30分
    駕自用小客車附載庚○○、戊○○及丙○○之女劉怡君等，
    沿彰化縣花壇鄉○○路由北往南行駛，途經該路2段789號前
    ，與受僱於被告華峰公司為司機之辛○○於飲酒後所駕華峰
    公司所有營業大貨車發生擦撞後失控往前衝撞路邊圍牆，造
    成庚○○臉部及左手撕裂傷、左下肢擦傷，戊○○右肩瘀傷
    、下腹部鈍傷及左側腰部挫傷，劉怡君嚴重頭部外傷、腦挫
    傷而於送醫後不治死亡等情，業已提出戶籍謄本、診斷證明
    書、道路交通事故現場圖影本、道路交道事故證明書等件為
    證，可認真正。乙○○、辛○○於駕車前均曾飲酒，車禍發
    生後，經警檢驗其呼氣酒精濃度分別為0.38mc/L、0.30mc/L
    有檢驗報告查詢表及酒精測定紀錄表附所調本院94年度交上
    易字第1083號乙○○過失致死案警訊卷可稽。車禍發生時，
    乙○○駕駛之自小客車行駛於中山路2段南向彎道（左微彎
    ）原應減速慢行，作隨時停車之準備，而疏未注意，仍以約
    60-80公里時速（警訊中自承），且未注意車前狀況隨時採
    取必要之安全措施，致從後擦撞由慢車道向左變換外側快車
    道行駛之辛○○所駕大貨車左側後，失控衝撞路右牆壁肇事
    ，此可由乙○○車於現場留有左輪印及撞牆壁後向左之輪印
    與最後停於現場之位置佐證，辛○○駕車由全興工廠駛出右
    轉後由慢車道向左變換外側快車道行駛時，疏未注意左側有
    無來車，並讓其先行及保持安全距離致在變換車道途中被左
    後超速駛至之乙○○車擦撞左側而肇車，則可由相驗卷所附
    編號05、06、07、08之現場照片所示辛○○車水印痕係向左
    之走向，及辛○○車左前輪胎外側與左車身留有擦撞痕（相
    驗訊卷編號、、、現場得知，經台灣省車輛行車事
    故覆議鑑定委員會覆議依上開跡證，認定乙○○駕駛自小客
    車行經彎道未減速反超速行駛且未注意車前狀況。與辛○○
    駕駛營業大貨車由慢車道向左變換外車道時未充分注意左側
    來車，同為肇車原因，有覆議意見書在卷可憑，斟酌上開肇
    事情形，應認乙○○、辛○○肇事責任比例為7比3，乙○○
    負肇事責任10分之7，辛○○負肇事責任10分之3。台灣省彰
    化區車輛行車事故鑑定委員會認定乙○○駕車超速失控偏入
    外側車道為肇事原因，辛○○已進入外側車道直行無肇事因
    素云云，與上開跡證不符，不足採取併此明。
六、按因故意或過失不法侵害他人之權利者負損害賠償責任。數
    人共同不法侵害他人之權利者連帶負賠償責任。受僱人因執
    行職務不法侵害他人之權利者，由僱用人與行為人連帶負損
    害賠償責任。被害人對於第三人負有法定扶養義務者，加害
    人對於該第三人亦應負損害賠償責任。不法侵害他人之身體
    或健康者，對於被害人因此喪失或減少勞動能力或增加生活
    上之需要時，應負賠償責任。被害人雖非財產上之損害，亦
    得請求賠償相當之金額。不法侵害他人致死者，被害人之父
    母子女及配偶雖非財產上之損害，亦得請求賠償相當之金額
    。民法第184條第1項前段、第185條第1項、第188條、第192
    條第1項、第2項、第193條第1項、第194條、195條第1項分
    別定有明文。乙○○、辛○○不法侵害庚○○、戊○○，及
    丙○○之女劉怡君之身體，並致劉怡君死亡，丙○○等三人
    自得依上開規定請求乙○○、辛○○連帶賠償，華峰公司並
    應與辛○○負連帶賠償責任。
七、茲就丙○○各項請求審酌如下：
  (一)丙○○部分：
  (1)醫療費用：丙○○主張被害人劉怡君因本件車禍支出醫療費
    用15,341元損害由其繼承，兩造不爭執。
  (2)看護費：丙○○主張被害人劉怡君傷重自93年9月8日起至同
    年月28日聘請專人日夜看護、支出看護費40,000萬，由其繼
    承，兩造不爭執。
  (3)殯葬費用：丙○○主張支出殯葬費258,410元，經爭點整理
    ，兩造同意殯葬費用以250,000元列計。
  (4)扶養費：被害人劉怡君為丙○○之女，對於丙○○有法定扶
    養義務，丙○○為49年9月17日出生，計至劉怡君死亡時（
    93年9月28日）為44歲，依91年台灣地區簡易生命表所示，
    女性44歲平均餘命為36.50年，依丙○○主張扣除60歲退休
    前尚有工作能力之16年，則其可受扶養期間為20.5年，又94
    年受扶養親屬每人每年免稅額為74,000元自得以此計算丙○
    ○所得請求之扶養費，丙○○雖主張以92年彰化縣平均消費
    支出額每人每年151,498元計算扶養費，然扶養之程度應按
    扶養權利者之需要與負扶養義務者之經濟能力定之，以平均
    消費支出額列計，並非適當，則依上列數據，依霍夫曼式扣
    除中間利息，丙○○可受扶養費用為674,523.76元，因丙○
    ○尚有一女即庚○○分擔扶養義務，則丙○○可得請求之扶
    養費為337,262元（四捨五入）其計算式如下：
    74,000元×〔20.91415（36年系數）＋0.357143×1/2（第
    37年半年系數）－11.980836（先扣16年系數）〕＝674,523
    .76 元。
    674,523.76元÷2＝337,261.88元（四捨五入為337,262元）
  (5)精神慰撫金：丙○○主張因其女劉怡君車禍死亡，精神痛苦
    ，請求慰撫金3,000,000元，本院斟酌丙○○44歲高中畢業
    ，從事服務業。乙○○現年24歲，國民中學畢業，從事餐飲
    業。辛○○39歲，國中畢業，業司機。華峰公司，為汽車貨
    運業等兩造身分地位、經濟狀況認為丙○○請求慰撫金3,00
    0,000元，尚嫌過高，應核減為2,000,000元為適當，本院爭
    點整理時，丙○○亦同意以2,000,000元列計。
    綜上，丙○○部分損害額為2,642,603元。
  (二)庚○○部分：
  (1)醫療費用：庚○○主張支出醫療費2,660元，兩造不爭執。
  (2)精神慰撫金：庚○○主張因本件車禍臉部受有撕裂傷，日後
    恐有疤痕，精神痛苦，請求慰撫金500,000元，本院斟酌兩
    造身分地位、經濟能力，庚○○23歲大學畢業，於補習班工
    作及其所受損害，庚○○請求慰撫金200,000元部分為適當
    。
    合計庚○○所受損害為202,660元。
  (三)戊○○部分：
  (1)醫療費用：戊○○主張因本件車禍支出醫療費用340元，兩
    造不爭執。
  (2)精神慰撫金：戊○○主張因本件車禍受傷，精神痛苦請求慰
    撫金200,000元，本院斟酌兩造身份地位、經濟能力，戊○
    ○23歲大學畢業，擔任店員，因本件車禍右肩瘀傷、下腹部
    鈍傷、左側腰挫傷等情形，認戊○○請求慰撫金應核減為80
    ,000 元。
    合計戊○○損害金額為80,340元。
八、本件車禍肇事責任，乙○○應負10分之7責任，辛○○應負
    10分之3責任，已如上述，乙○○搭載劉怡君、庚○○、戊
    ○○等為劉怡君等人之使用人，則丙○○等三人請求辛○○
    賠償應分擔乙○○之過失責任，則辛○○應賠償金額為丙○
    ○部分為792,781元（計算式：2,642,603×0.3＝792,780.9
    四捨五入為792,781）庚○○部分為60,798元、戊○○部分
    為24,102元。劉怡君、庚○○、戊○○等明知乙○○駕車前
    曾飲酒仍搭乘其所駕車輛，對於損害之發生與有過失，依民
    法217條第1項規定核減乙○○賠償金額為10分之8，即丙○
    ○部分為2,114,082元、庚○○部分為162,128元、戊○○部
    分為64,272元。再者丙○○因劉怡君死亡，已受領汽車責任
    保險金1,456,038元，丙○○請求乙○○賠償金額應扣減保
    險金額後，得請求乙○○賠償658,044（2,114,082.4－1,45
    6,038＝658,044.4四捨五入），丙○○請求辛○○、華峰公
    司連帶賠償部分亦應依比例扣減該賠償金額，則辛○○、華
    峰公司應賠償金額為355,970元（其計算式如下：792,781－
    （1,456,038×0.3）＝355,970）。
九、綜上，原判決命乙○○給付丙○○超過658,044元本息部分
    ，尚有未當，乙○○此部分上訴為有理由，應將該部分原判
    決廢棄改判，乙○○其餘上訴無理由，丙○○等三人請求乙
    ○○再給付部分上訴亦無理由，應予駁回，原判決駁回丙○
    ○等三人請求辛○○、華峰公司連帶給付丙○○355,970元
    、庚○○60,798元、戊○○24,102元本息部分尚有未合，丙
    ○○等三人此部分上訴為有理由，應將該部分原判決廢棄改
    判，丙○○等三人逾此部分上訴為無理由，應予駁回。本判
    決命給付金額未逾1,500,000元，丙○○等三人假執行之聲
    請核無必要，應予駁回。
十、兩造其餘攻擊防禦方法對於本院上開認定結果無影響，不予
    論列，併此明。
、據上論結，乙○○上訴一部有理由，一部無理由，丙○○等
    三人上訴一部有理由，一部無理由，依民事訴訟法第449條
    第1項、第450條、第79條、第85條第1項、第2項，判決如主
    文。
中    華    民    國    95    年    12    月    5     日
                      民事第四庭審判長法  官  黃斐君
                                      法  官  張浴美
                                      法  官  陳蘇宗
以上正本係照原本作成。
丙○○等三人得上訴。
其餘不得上訴。
如對本判決上訴，須於收受判決送達後二十日內向本院提出上訴
書狀，其未表明上訴理由者，應於提出上訴後二十日內向本院提
出上訴理由書 (須按他造人數附具繕本)。
上訴時應提出委任律師為訴訟代理人之委任狀。具有民事訴訟法
第四百六十六條之一第一項但書或第二項之情形為訴訟代理人者
，另應附具律師及格證書及釋明委任人與受任人有該條項所定關
係之釋明文書影本。
                                      書記官  林水濱
中    華    民    國    95    年    12    月    7     日
                                                      Ｈ


司法院資訊處製作；財團法人民間司法改革基金會備份。
